臺灣臺北地方法院刑事判決
108年度訴字第522號
公  訴  人  臺灣臺北地方檢察署檢察官
被      告  陳建元


選任辯護人  邱柏青律師（法扶律師）
被      告  黃威彰


選任辯護人  白乃云律師
            莊宇翔律師
上列被告因詐欺案件，經檢察官提起公訴（108年度偵字第2419
、3344號），本院判決如下：
    主  文
陳建元犯三人以上共同冒用政府機關及公務員名義詐欺取財罪，
處有期徒刑壹年拾月；又犯三人以上共同冒用公務員名義詐欺取
財罪，處有期徒刑壹年肆月。應執行有期徒刑貳年。未扣案如附
表二所示偽造之「法務部行政執行署台北凍結管制命令執行官印
」印文壹枚，及扣案如附表一所示之物，均沒收。
黃威彰無罪。
    事  實
一、陳建元於民國107年12月1日至同年月19日期間某日（起訴書
    誤載為107年11月間，應予更正），加入真實姓名年籍不詳
    、暱稱「小錢柜」、「錢老爺」等成年人所組成之三人以上
    、以實施詐術為手段、具有持續性、牟利性及結構性之詐欺
    集團（下稱本案詐欺集團；陳建元所涉參與犯罪組織部分，
    不另為免訴之諭知，詳下述），持附表一所示之行動電話作
    為聯繫工具，並依上游詐欺集團成員之指揮，分別為下列行
    為：
  ㈠陳建元及尤一郎（所涉加重詐欺取財等犯行，業經本院判決
    確定）、「小錢柜」、「錢老爺」等本案詐欺集團所屬成員
    ，共同意圖為自己不法所有，基於三人以上共同冒用政府機
    關及公務員名義詐欺取財、洗錢、行使偽造公文書之犯意聯
    絡，先於107年12月28日上午9時許，由本案詐欺集團不詳成
    員假冒中華電信股份有限公司（下稱中華電信）員工及「趙
    靜文警官」、「吳明文隊長」等公務員名義，撥打電話予葉
    琴玲，向其佯稱：因其身分遭人冒用中華電信行動電話門號
    ，此門號積欠電話費用，另外更涉嫌一起B-37槍枝毒品案，
    在該案中查獲葉琴玲之身分證及存摺，且該案目前尚有新臺
    幣（下同）300多萬元贓款未追回，所有涉案帳戶會在28日
    中午12點凍結，需配合資金清查云云，致葉琴玲陷於錯誤，
    而於同日中午12時30分許前往址設臺北市○○區○○路0段00號
    之新光商業銀行股份有限公司中正分行提領新臺幣358萬元
    。期間陳建元先依指示前往葉琴玲住處附近某統一便利商店
    收取傳真列印之本案詐欺集團不詳成員，於不詳時間、地點
    ，所偽造之「法院公證帳戶申請書」公文書（其上蓋有偽造
    「法務部行政執行署台北凍結管制命令執行官印」印文，詳
    如附表二所示）後，再於同日下午2時7分許，前往臺北市○○
    區○○路0段000號之玉山商業銀行股份有限公司（下稱玉山銀
    行）東門分行前，向葉琴玲收取上開358萬元，並將上開偽
    造之公文書交付葉琴玲而行使，得手後隨即離去，足生損害
    於葉琴玲及司法機關職務執行、公文書之公信力及正確性。
    嗣陳建元取得上開款項後，旋依指示前往玉山銀行東門分行
    附近某便利商店，將前揭款項交予本案詐欺集團成員尤一郎
    ，再由尤一郎轉交本案詐欺集團其餘成員，而以此方式製造
    金流之斷點，掩飾、隱匿詐欺犯罪所得之來源、去向。
  ㈡陳建元及「小錢柜」、「錢老爺」等本案詐欺集團所屬成員
    ，共同意圖為自己不法所有，基於三人以上共同冒用公務員
    名義詐欺取財、洗錢、非法由自動付款設備取財之犯意聯絡
    ，先於107年12月19日上午10時許，由本案詐欺集團不詳成
    員假冒中華電信員工及「趙靜文警官」、「特偵組張介欽主
    任」等公務員名義，撥打電話予林惠珍，向其佯稱：因其身
    分證遭冒用申辦中華電信行動電話門號，更涉嫌毒品、洗錢
    及槍砲等案件，需配合提供其名下金融機構帳戶存摺及金融
    卡予以清查云云，致林惠珍陷於錯誤，於同日下午1時29分
    許，在臺北市○○區○○路00巷0號F區中庭，將其所有之中華郵
    政股份有限公司（下稱郵局）北投文林郵局帳戶（帳號詳卷
    ，下稱郵局帳戶）、台北富邦商業銀行股份有限公司（下稱
    富邦銀行）士林分行帳戶（帳號詳卷，下稱富邦銀行帳戶）
    及其女譚孟穎所有之元大商業銀行股份有限公司（下稱元大
    銀行）士林分行帳戶（帳號詳卷，下稱元大銀行帳戶）之存
    摺、金融卡及金飾1批（約2兩）等物交付予依指示前來之陳
    建元。嗣陳建元取得上開帳戶存摺及金融卡，並經本案詐欺
    集團成員告知金融卡密碼後，隨即依指示前往臺北市○○區○○
    街000號之統一超商鑫壽門市，以未得林惠珍同意而擅自輸
    入密碼之不正方法，透過ATM自動櫃員機此自動付款設備，
    持郵局帳戶金融卡提領3萬6,000元；持元大銀行帳戶金融卡
    ，提領5萬2,000元。再依指示將前揭8萬8,000元，連同上開
    金飾1批及上開帳戶存摺、金融卡等物品一併交予本案詐欺
    集團不詳成員，而以此方式製造金流之斷點，掩飾、隱匿詐
    欺犯罪所得之來源、去向。
二、案經葉琴玲、林惠珍訴由臺北市政府警察局松山分局報告臺
    灣臺北地方檢察署【下稱臺北地檢署】檢察官偵查起訴。
    理  由
甲、有罪部分
壹、證據能力部分：
一、按被告以外之人於審判外之言詞或書面陳述，除法律有規定
    者外，不得作為證據；又被告以外之人於審判外之陳述，雖
    不符合同法第159條之1至第159條之4之規定，但經當事人於
    審判程序同意作為證據，法院審酌該言詞陳述或書面陳述作
    成時之情況，認為適當者，亦得為證據。當事人、代理人或
    辯護人於法院調查證據時，知有第159條第1項不得為證據之
    情形，而未於言詞辯論終結前聲明異議者，視為有前項之同
    意，刑事訴訟法第159條第1項及第159條之5分別定有明文。
    查本案判決下列所引用之被告以外之人於審判外之陳述，因
    被告陳建元及其辯護人均同意有證據能力（見本院108年度
    訴字第522號卷【下稱本院卷】㈡第95頁，本院卷㈤第197至21
    3頁），而檢察官迄至言詞辯論終結前均未就證據能力聲明
    異議（見本院卷㈠第95至97頁，本院卷㈤第197至213頁、第35
    1至373頁），復經本院審酌該等證據之取得並無違法情形，
    且與待證事實具有關連性，證明力亦無顯然過低或顯不可信
    之情形，認以之作為證據使用均屬適當，應認有證據能力。
二、其餘資以認定本案犯罪事實之非供述證據，並無證據證明有
    違反法定程序取得之情形，且亦與本案待證事實具有證據關
    連性，均認有證據能力。
貳、實體部分：
一、認定事實所憑之證據及理由：
  ㈠上揭事實，業據被告陳建元於警詢、偵查及本院審理時坦承
    不諱（見臺北地檢署108年度他字第216號卷【下稱他卷】第
    122至125頁，臺北地檢署108年度偵字第2419號卷【下稱偵
    字第2419號卷】第10至13頁、第15至18頁、第116至117頁、
    第151至155頁，臺北地檢署108年度偵字第3344號卷【下稱
    偵字第3344號卷】第33至35頁，本院卷㈡第90至94頁，本院
    卷㈤第379頁），核與證人即告訴人葉琴玲、林惠珍、證人譚
    孟穎於警詢中之證述、證人即共犯尤一郎於警詢及偵查中之
    證述相符（見他卷第127至133頁、第135至136頁、第137至1
    38頁、第101至102頁，偵字第2419號卷第31至33頁、第35頁
    、第39至40頁，本院卷㈣第172至173頁、第177至179頁、第1
    97頁之另案警、偵訊筆錄，本院卷㈤第407頁之另案偵訊筆錄
    ），並有監視器錄影畫面翻拍照片、採證照片、內政部警政
    署刑事警察局（下稱刑事警察局）108年1月9日刑紋字第108
    0002958號鑑定書、被告陳建元與通訊軟體暱稱「錢老爺」
    、「小錢柜」、「魷魚」等人之對話紀錄翻拍照片、郵局及
    元大銀行帳戶之提領紀錄、往來交易明細、存摺封面及內頁
    明細影本在卷可稽（見他卷第11至18頁、第143頁、第145至
    148頁、第157至171頁，偵字第2419號卷第67至第73頁、第7
    5至79頁、第81至85頁、第87至91頁，偵字第3344號卷第111
    至112頁），足認被告上開任意性自白與事實相符，堪予採
    信。
  ㈡另就事實欄一、㈡部分，告訴人林惠珍除交付金融機構帳戶存
    摺及金融卡外，同時亦交付金飾1批（約2兩）予被告陳建元
    乙節，此據證人林惠珍證述在卷（見偵字第2419號卷第31至
    33頁），並有告訴人林惠珍所提供之金飾照片附卷可佐（見
    偵字第2419號卷第77頁），而被告陳建元於警詢及偵查中亦
    自陳：除上開存摺、金融卡外，確實有取得告訴人林惠珍所
    交付之金飾1批，並連同其所提領之現金一同交付予本案詐
    欺集團其餘成員等情明確（見偵字第2419號卷第11頁、第17
    至18頁、第22頁，他卷第85頁），是可認被告陳建元確有取
    得告訴人林惠珍遭詐騙而交付之上開銀行存摺、金融卡及金
    飾1批等物品無訛。
  ㈢綜上，本案事證明確，被告上開犯行均堪認定，均應依法論
    科。
二、論罪科刑：
  ㈠法律適用：
  ⒈洗錢防制法部分：
    按洗錢防制法業於105年12月28日修正公布，並於106年6月2
    8日生效施行（下稱新法）。修正前該法（下稱舊法）第1條
    揭櫫之立法目的為「防制洗錢，追查重大犯罪」，而本次修
    法後修正為「為防制洗錢，打擊犯罪，健全防制洗錢體系，
    穩定金融秩序，促進金流之透明，強化國際合作」，其立法
    目的及保護法益，已自單純國家對重大（特定）犯罪之追訴
    及處罰，擴增至防制洗錢體系之健全、金融秩序之穩定及透
    明金流軌跡之建置。至於洗錢犯罪本質在於影響合法資本市
    場並阻撓偵查，且洗錢之行為包含處置（即將犯罪所得直接
    予以處理）、多層化（即為使偵查機關難以追查金流狀況，
    以迂迴層轉、化整為零之多層化包裝方式，掩飾或隱匿特定
    犯罪所得）及整合（即收受、持有或使用他人犯罪所得，使
    該犯罪所得披上合法之外衣，回歸正常金融體系）等各階段
    行為，其模式不祗一端，故為澈底打擊洗錢犯罪，新法乃參
    照相關國際標準建議及公約之洗錢行為定義，將洗錢行為之
    處置、多層化及整合等各階段，全部納為洗錢行為，而於新
    法第2條規定：「本法所稱洗錢，指下列行為：一、意圖掩
    飾或隱匿特定犯罪所得來源，或使他人逃避刑事追訴，而移
    轉或變更特定犯罪所得。二、掩飾或隱匿特定犯罪所得之本
    質、來源、去向、所在、所有權、處分權或其他權益者。三
    、收受、持有或使用他人之特定犯罪所得。」以求與國際規
    範接軌。從而，行為人對於特定犯罪所得，基於洗錢之犯意
    ，參與整體洗錢過程中任一環節之處置、分層化或整合行為
    ，致生新法所保護法益之危險者，即應屬新法所欲禁絕之洗
    錢行為，至該行為是否已使特定犯罪所得轉換成合法來源之
    財產，則非所問。而上開第1款之洗錢行為，祗以有掩飾或
    隱匿特定犯罪所得來源之意圖，與「移轉」或「變更」特定
    犯罪所得之行為，即為已足，不以有掩飾或隱匿特定犯罪所
    得來源之行為為必要。所稱「移轉特定犯罪所得」，係指將
    刑事不法所得移轉予他人，以達成隱匿效果而言；所謂「變
    更特定犯罪所得」，乃指將刑事不法所得之原有法律或事實
    上存在狀態予以變更而達成隱匿效果。至所意圖隱匿者究為
    自己、共同正犯或他人之特定犯罪所得來源，皆非所問。又
    上述第2款之洗錢類型，固多以迂迴曲折之方式輾轉為之，
    但不以透過多層之交易活動為限，且掩飾或隱匿之管道是否
    為共同正犯或其他第三人，亦可不問。因而過往實務見解認
    為，行為人對犯特定犯罪所得之財物或利益作直接使用或消
    費之處分行為，或僅將自己犯罪所得財物交予其他共同正犯
    ，祗屬犯罪後處分或移轉贓物之行為，非本條例所規範之洗
    錢行為，已與新法所規定之洗錢態樣有所扞格。蓋行為人如
    意圖掩飾或隱匿特定犯罪所得來源，而將特定犯罪所得直接
    消費處分，或移轉交予其他共同正犯予以隱匿，甚或交由共
    同正犯以虛假交易外觀掩飾不法金流移動，依新法規定，皆
    已侵害新法之保護法益，係屬新法第2條第1或2款之洗錢行
    為，尚難單純以不罰之犯罪後處分贓物行為視之。又解釋上
    ，新法第14條之一般洗錢罪與第15條之特殊洗錢罪，其區別
    在於前者係以有第3條所定之前置特定犯罪作為聯結，始能
    成立；後者，則係在無法證明為前置犯罪之特定不法所得，
    而未能依第14條之一般洗錢罪論處時，始有適用。倘能證明
    洗錢行為之對象，係屬前置之特定犯罪所得，即應逕依一般
    洗錢罪論處，自無適用特殊洗錢罪之餘地（最高法院110年
    台上字第5101號判決意旨可供參考）。查，本案詐欺集團成
    員向告訴人葉琴玲、林惠珍施以詐術後，由被告陳建元依本
    案詐欺集團上游成員之指揮，前往指定地點向告訴人葉琴玲
    收取款項，及向告訴人林惠珍收取金融機構帳戶存摺、金融
    卡及金飾後，持告訴人林惠珍所交付之金融機構帳戶金融卡
    提領款項，並分別於取（領）得款項、金飾後，再轉交予本
    案詐欺集團其餘成員。上開財物，既係被告陳建元與其所屬
    本案詐欺集團成員共同犯刑法第339條之4第1項第1款、第2
    款之加重詐欺取財罪而取得之財物，即屬洗錢防制法第3條
    第1款所定前置特定犯罪之不法所得。又被告陳建元取（領
    ）得款項、財物後，轉交給本案詐欺集團成員尤一郎或不詳
    成員後，再由其等轉交予本案詐欺集團其餘成員，此一層層
    轉交之模式亦經證人即本案詐欺集團成員尤一郎、王政杰證
    實（見本院卷㈢第210頁之另案偵訊筆錄，本院卷㈣第173至17
    4頁之另案警詢筆錄）。此種模式，使被告取（領）得之款
    項、財物，自形式上觀察，產生斷點，實際上已發生掩飾、
    隱匿特定犯罪所得來源之效果，自構成洗錢防制法第2條第2
    款「掩飾或隱匿特定犯罪所得之本質、來源、去向、所在、
    所有權、處分權或其他權益者」之洗錢行為甚明。是被告陳
    建元就上開犯行，均構成洗錢防制法第14條第1項之一般洗
    錢罪。
　⒉行使偽造公文書部分：　
　　按所謂文書，乃以文字或符號為一定之意思表示，具有存續
    性，以為法律上或社會生活上重要事項之證明者而言，故不
    論係影本或原本，若有上述文書之性質，均屬文書之範疇。
    次按刑法上所稱之公文書，係指公務員職務上製作之文書，
    若由形式上觀察文書之製作人為公務員且文書之內容係就公
    務員職務上之事項所製作，即使該偽造之公文書上所載製作
    名義機關不存在或該文書所載之內容並非該管公務員職務上
    所管轄；惟社會上一般人無法辨識而仍有誤信其為真正之危
    險時，仍難謂其非公文書。查，就事實欄一、㈠所示部分，
    被告陳建元向葉琴玲收取詐騙款項時，所交付之偽造「法院
    公證帳戶申請書」文件（其上印有「法務部行政執行署台北
    凍結管制命令執行官印」印文）1紙，於該文件及印文之形
    式上均載明法院或行政執行署之機關名稱，且有「案由」、
    「款別」之記載，自有表彰各該機關之公務員本於職務而製
    作之意，縱有部分機關名稱與現存之政府機關名稱略有出入
    ，甚或實際上並無該單位編制，然一般人若非熟知司法或公
    務機關之組織，仍難以分辨該機關或單位是否實際存在，故
    形式上仍有誤信該等文書為公務員職務上所製作真正文書之
    危險，足認屬偽造之公文書無疑。
  ㈡論罪：
    核被告就事實欄一、㈠所為，係犯刑法第216條、第211條之
    行使偽造公文書、同法第339條之4第1項第1款、第2款之三
    人以上共同冒用政府機關及公務員名義詐欺取財罪、洗錢防
    制法第14條第1項之一般洗錢罪；就事實欄一、㈡所為，係犯
    刑法第339條之2第1項之非法由自動付款設備取財罪、同法
    第339條之4第1項第1款、第2款之三人以上共同冒用公務員
    名義詐欺取財罪、洗錢防制法第14條第1項之一般洗錢罪。
  ㈢起訴法條變更之說明：
　⒈公訴意旨原認被告陳建元就上開事實欄一、㈠及㈡所示犯行，
    均應成立洗錢防制法第15條第1項之特殊洗錢罪嫌等旨，然
    被告陳建元此部分應成立洗錢防制法第14條第1項之一般洗
    錢罪，業如上述，然起訴之基本社會事實相同，且經公訴檢
    察官更正起訴法條（見本院卷㈢第44頁），自毋庸變更起訴
    法條。
　⒉公訴意旨就事實欄一、㈡部分，雖漏未論以刑法第339條之2第
    1項之非法由自動付款設備取財罪，惟該部分犯罪均經載明
    於起訴書犯罪事實欄，故此部分仍屬起訴範圍，且經本院諭
    知罪名（見本院卷㈤第120頁、第196頁、第350頁），對於被
    告防禦權行使並無妨礙，本院自應加以審理。
　⒊另就事實欄一、㈡部分，公訴意旨雖認被告陳建元就此部分共
    同涉犯刑法第216條、第211條之行使偽造公文書罪嫌，惟起
    訴書犯罪事實欄一、㈡部分並未記載本案詐欺集團成員或被
    告陳建元另有偽造公文書並持向告訴人林惠珍行使之行為，
    告訴人林惠珍亦未曾指證本案詐欺集團成員或被告陳建元有
    交付偽造文件之行為（見偵字第2419號卷第31至33頁），此
    部分應非起訴範圍，僅屬法條贅載，併予說明。
  ㈣共犯關係：
　　被告陳建元就事實欄一、㈠所示犯行，與尤一郎、「小錢柜
    」、「錢老爺」等本案詐欺集團所屬成員；就事實欄一、㈡
    所示犯行與「小錢柜」、「錢老爺」等本案詐欺集團所屬成
    員，互有犯意聯絡及行為分擔，均應論以共同正犯。
　㈤罪數關係之說明：
　⒈本案詐欺集團不詳成員偽造印文之行為，係偽造公文書之部
    分行為，為偽造公文書之行為所吸收。又偽造公文書後復持
    之行使，偽造之低度行為應為行使之高度行為所吸收，均不
    另論罪。
　⒉就事實欄一、㈡部分，被告持告訴人林惠珍所交付之郵局及元
    大銀行帳戶金融卡，多次提領其內之款項之行為，主觀上係
    基於單一之犯意，且係在密切接近之時間實施，侵害同一告
    訴人之法益，各行為之獨立性薄弱，依一般社會健全觀念，
    在時間差距上，難以強行分開，應視為數個舉動之接續施行
    ，為接續犯，僅論以一罪。
　⒊就事實欄一、㈠部分，被告以一行為同時觸犯上開數罪，為想
    像競合犯，應依刑法第55條前段規定，從一重之三人以上共
    同冒用政府機關及公務員名義詐欺取財罪處斷；就事實欄一
    、㈡部分，被告亦係以一行為同時觸犯上開數罪，為想像競
    合犯，亦應依刑法第55條前段規定，從一重之三人以上共同
    冒用公務員名義詐欺取財罪處斷。
　㈥犯罪事實擴張之說明：
　　就事實欄一、㈡部分，公訴意旨漏未論及告訴人林惠珍遭詐
    騙後，除交付上開金融機構帳戶存摺、金融卡外，同時亦交
    付金飾1批予被告陳建元之事實，此部分業經論述如上，且
    與本案已起訴部分，為單純一罪，本院自得併予審理。
　㈦刑之減輕事由之說明：
　  按想像競合犯之處斷刑，本質上係「刑之合併」，其所謂從
    一重處斷，乃將想像競合犯組成之評價上數罪，合併為科刑
    一罪，其所對應之刑罰，亦合併其評價上數罪之數法定刑，
    而為一個處斷刑。易言之，想像競合犯侵害數法益者皆成立
    犯罪，論罪時必須輕、重罪併舉論述，同時宣告所犯各罪名
    ，包括各罪有無加重、減免其刑之情形，亦應說明論列，量
    刑時併衡酌輕罪部分量刑事由，評價始為充足，然後依刑法
    第55條前段規定「從一重處斷」，非謂對於其餘各罪可置而
    不論。因此，法院決定處斷刑時，雖以其中最重罪名之法定
    刑，做為裁量之準據，惟於裁量其輕重時，仍應將輕罪合併
    評價在內。又洗錢防制法第16條第2項規定犯同法第14條之
    罪，在偵查或審判中自白者，減輕其刑。而查，被告於警詢
    及偵查中，就事實欄一、㈠及㈡所載洗錢之行為事實，均供陳
    明確（見他卷第122至125頁，偵字第2419號卷第10至13頁、
    第15至18頁、第116至117頁、第151至155頁，偵字第3344號
    卷第33至35頁），且於本院審理時，亦坦承上開洗錢犯行不
    諱（本院卷㈡第90至94頁，本院卷㈤第379頁），是原應就被
    告所犯一般洗錢罪，依上開規定減輕其刑，惟如前所述，被
    告就上開犯行係從一重論以三人以上共同冒用政府機關、公
    務員名義詐欺取財罪，被告所犯一般洗錢罪屬想像競合犯其
    中之輕罪，應於量刑時依刑法第57條規定一併衡酌此等減輕
    其刑之事由。
  ㈧爰以行為人之責任為基礎，審酌被告陳建元正值青年，竟加
    入本案詐欺集團，利用一般民眾欠缺法律專業知識，不諳刑
    事司法流程及民眾對於公務機關人員執行職務公信力之信賴
    等心理，遂行詐欺取財犯行，使各告訴人蒙遭損害，危害社
    會治安，實有不該；惟念被告陳建元犯後坦承犯行，考量被
    告行為時年僅19歲，思慮未臻周全致為本案上開犯行，且僅
    擔任車手之角色，實際上亦未取得報酬，並符合前揭洗錢防
    制法之減刑事由，亦得執為量刑之有利因子，兼衡被告陳建
    元於本院審理時自陳其為高職肄業之智識程度、目前打零工
    為生、未婚、其需扶養父母之家庭生活狀況（見本院卷㈤第3
    80頁），暨其各次犯罪動機、手段、目的、告訴人所受損害
    等一切情狀，分別量處如主文第1項所示之刑。併審酌被告
    陳建元所犯上開犯行，被害人雖不相同，惟犯罪時間相近，
    犯罪性質、手段類似，且侵害法益均屬財產法益等情狀，定
    其應執行之刑如主文第1項所示。
三、沒收：
  ㈠偽造公文書部分：
　⒈偽造之印章、印文或署押，不問屬於犯人與否，沒收之，刑
    法第219條定有明文。而偽造之文書，既已交付於被害人收
    受，則該物非屬被告所有，除該偽造文書上偽造之印文、署
    押，應依刑法第219條予以沒收外，即不得再就該文書諭知
    沒收（最高法院89年度台上字第3757號判決論旨參照）。
　⒉查，就事實欄一、㈠部分，被告陳建元持交告訴人葉琴玲收執
    之偽造「法院公證帳戶申請書」公文書（如附表二所示），
    雖為供犯罪所用之物，然已交由告訴人葉琴玲收執，顯非被
    告所有，爰不予宣告沒收。惟其上所載偽造之「法務部行政
    執行署台北凍結管制命令執行官印」印文1枚，依刑法第219
    條規定，不論屬於犯人與否，均應宣告沒收。
　⒊又上開偽造之「法院公證帳戶申請書」公文書之「原本」，
    並未扣案，且無證據證明現仍存在，連同其上印文，亦均無
    從宣告沒收。
　⒋又衡以現今電腦影像、繕印技術發達，偽造公印文非必須先
    偽造印章，亦可利用影印或描繪等電腦套印、製作之方式偽
    造印文。本案既未扣得偽造之「法務部行政執行署台北凍結
    管制命令執行官印」印章，亦乏其他事證證明本案詐欺集團
    不詳成員係偽造印章後蓋印於偽造之公文書之紙本上而為偽
    造，無法排除詐欺集團成員係以電腦套印或其他方式偽造上
    開印文之可能，爰不另就偽造印章宣告沒收。
　㈡供犯罪所用之物：
　　扣案如附表一所示行動電話1支，係供被告陳建元與本案詐
    欺集團聯繫之用，且上開行動電話為其所使用，業據被告陳
    建元於警詢中供陳在卷（見偵字第2419號卷第10頁、第17至
    18頁），爰依刑法第38條第2項前段規定沒收。
　㈢犯罪所得：　
　　被告陳建元及其所屬本案詐欺集團成員固分別對告訴人葉琴
    玲、林惠珍詐得財物，惟被告陳建元供稱：實際並未獲得報
    酬乙情（見偵字第2419號卷第12頁、第23頁，本院卷㈡第92
    至94頁），且依卷內事證，尚無從認定被告陳建元實際上因
    本案獲有任何犯罪所得，自無從宣告沒收及追徵。
　㈣另其餘扣案之iPhone行動電話1支、台灣鐵路局乘車票根、和
    欣客運購票證明等物，與本案並無直接關聯，均不予宣告沒
    收。
　㈤至洗錢防制法第18條第1項固規定：「犯第14條之罪，其所移
    轉、變更、掩飾、隱匿、收受、取得、持有、使用之財物或
    財產上利益，沒收之；犯第15條之罪，其所收受、持有、使
    用之財物或財產上利益，亦同」，然並未有「不問屬於犯罪
    行為人與否均沒收」之明文，自仍以屬於被告所有者為限，
    始應予沒收。本案被告陳建元所取得之上開款項、財物均業
    經轉交本案詐欺集團其餘成員，已如前述，並非被告陳建元
    所有或實際掌控之中，則被告陳建元就此部分犯罪所收受、
    持有之財物本不具所有權及事實上管領權，依法自無從對其
    等宣告沒收該轉交之款項、財物，附此說明。
四、不另為免訴之諭知：
  ㈠公訴意旨略以：被告陳建元就事實欄一、㈡所示犯行，另涉犯
    組織犯罪防制條例第3條第1項後段之參與犯罪組織罪嫌云云
    。
  ㈡按案件曾經判決確定者，應諭知免訴之判決，刑事訴訟法第3
    02條第1款定有明文。此項原則，關於實質上一罪或裁判上
    一罪，均有其適用（最高法院60年度台非字第77號判決意旨
    參照）。參與犯罪組織，指加入犯罪組織成為組織之成員，
    而不問參加組織活動與否，犯罪即屬成立。行為人如持續參
    加組織活動或與組織保持聯絡，在未經自首或有其他積極事
    實，足以證明其確已脫離或解散該組織之前，其違法行為，
    仍繼續存在，即為行為之繼續，而屬實質上一罪，至行為終
    了時，仍論為一罪。行為人為實施詐欺行為而參與詐欺犯罪
    組織，並於參與詐欺犯罪組織之行為繼續中，先後加重詐欺
    取得數人之財產，依最高法院見解，僅應就事實上首次或最
    先繫屬法院該案之首次加重詐欺取財犯行，論以想像競合犯
    ，而其後之加重詐欺取財犯行，則單獨論以加重詐欺取財罪
    ，自不能再另與參與犯罪組織犯行論以想像競合，以免重複
    評價。又想像競合犯之一罪，如經實體判決確定，其想像競
    合之他罪，即使未曾審判，因原係裁判上之一罪，即屬同一
    案件，不能另行追訴，如再行起訴，即應諭知免訴之判決。
    是行為人因參與同一詐欺犯罪組織而先後犯詐欺取財數罪，
    如先繫屬之前案，法院僅依檢察官起訴之加重詐欺取財部分
    判決有罪確定，其既判力固及於未經起訴之參與犯罪組織罪
    ；檢察官如再於後案起訴被告犯參與犯罪組織罪及加重詐欺
    取財罪，參與犯罪組織部分為前案既判力所及，依法既應諭
    知免訴之判決，已與後案被訴之加重詐欺取財罪，失其單一
    性不可分關係，加重詐欺取財部分自無從為前案既判力所及
    。惟二罪既均經起訴，法院仍應依訴訟法上考察，而僅就加
    重詐欺取財部分論處罪刑，並於理由內說明不另為被訴參與
    犯罪組織部分免訴之諭知（最高法院110年台上字第776號刑
    事判決參照）。
  ㈢查，被告陳建元參與同一詐欺集團，所涉加重詐欺取財犯行
    ，經臺灣高雄地方檢察署於108年3月19日以108年度偵字第2
    682號提起公訴，並於同年月21日繫屬臺灣高雄地方法院（
    下稱高雄地院），該案並經高雄地院以108年度訴字第172號
    判處有期徒刑2年6月，案經上訴後，經臺灣高等法院高雄分
    院以108年度上訴字第916號判決上訴駁回而確定（下稱前案
    ），有臺灣高等法院被告前案紀錄表在卷可查（見本院卷㈠
    第15頁，本院卷㈤第333至336頁）。而本案係於108年6月5日
    繫屬於本院，有臺北地檢署108年6月5日北檢泰宇108偵2419
    字第1080047232號函及其上本院收文章在卷可憑（見本院10
    8年度審訴字第585號卷第7頁），可見被告陳建元在本案繫
    屬前，已因加入同一詐欺集團且擔任車手經提起公訴，是被
    告陳建元所犯事實欄一、㈡所示犯行，雖屬事實上首次，然
    因參與犯罪組織之繼續行為，已為先繫屬於高雄地院之該案
    中被告首次詐欺犯行所包攝，縱先繫屬之前案，法院僅依檢
    察官起訴之加重詐欺取財部分判決有罪確定，其既判力仍及
    於未經起訴之參與犯罪組織罪，為避免重複評價，當無從將
    一參與犯罪組織行為割裂再另論一參與犯罪組織罪，此部分
    本應諭知免訴，惟因此部分與被告上開有罪部分，有想像競
    合犯之裁判上一罪關係，爰不另為免訴之諭知。
五、不另為無罪之諭知：
  ㈠公訴意旨略以：本案詐欺集團成員另於107年12月28日下午2
    時30分許，前往玉山銀行東門分行前，向告訴人葉琴玲收取
    120萬元，並交付偽造之公文書予告訴人葉琴玲而行使之。
    因認被告陳建元此部分亦共同涉犯刑法第216條、第211條之
    行使偽造公文書、同法第339條之4第1項第1款、第2款之三
    人以上共同冒用政府機關及公務員名義詐欺取財、洗錢防制
    法第14條第1項之一般洗錢（公訴意旨原認係犯特殊洗錢罪
    嫌，惟經公訴檢察官更正起訴法條如前）等罪嫌等語。
  ㈡按共同正犯因在意思聯絡範圍內，必須對於其他共同正犯之
    行為及其結果負責，從而在刑事責任上有所擴張，此即「一
    部行為全部責任」之謂。而此意思聯絡範圍，亦適為「全部
    責任」之界限，因此共同正犯之逾越（過剩），僅該逾越意
    思聯絡範圍之行為人對此部分負責，未可概以共同正犯論；
    以現今之具組織性之詐騙團體而言，為求躲避查緝及順利完
    成詐騙，成員間多有分工之情形，是該團體成員對於該團體
    所有詐騙各該被害人犯行，未必均有所知悉或認識，自難認
    對於每一被害人之詐騙情節均有所謂合同之意思，亦未必就
    各該詐騙被害人之犯行均有犯罪行為之分擔而有所參與。從
    而，應限於對詐騙各該被害人有所知悉或認識，或有犯罪行
    為之分擔或參與之人，方得論以共同正犯之刑責。易言之，
    共同正犯應對其他共同正犯所實施之行為負其全部責任者，
    以就其行為有犯意之聯絡為限，若他犯所實施之行為，超越
    原計劃之範圍，而為其所難預見者，則僅應就其所知之程度
    ，令負責任，未可概以共同正犯論（最高法院32年上字第19
    05號、50年台上字第1060號判決要旨參照）。
  ㈢查，被告陳建元否認有參與此部分犯行（見本院卷㈡第91頁）
    ，而證人葉琴玲於警詢中證稱：此次向其收取120萬元之人
    與第一次之收款人不同等語（見他卷第37至41頁），且參諸
    本案卷內之證據資料，並未有事證足認被告陳建元有參與此
    部分犯行。而審酌此類詐欺犯罪型態內部分工精細，有擔任
    機房負責詐騙被害人者、有擔任水房負責蒐購人頭帳戶者、
    有擔任車手負責提領者，亦有擔任車手頭負責收集車手提領
    款項者，且為規避查緝，常存僅與主謀者間有縱向聯繫，彼
    此間互不相識之情狀，尚難認被告陳建元除前開經本院認定
    有罪部分外，就告訴人葉琴玲其餘交付詐欺款項之行為，主
    觀上明知或可得預見、客觀上有參與之行為，自難逕以共同
    正犯相繩。是被告此部分犯行，尚屬不能證明，本應為無罪
    之諭知，惟上開部分倘成立犯罪，與前揭本案認定成立犯罪
    之事實欄一、㈠部分，有接續犯之實質上一罪關係，爰就此
    部分不另為無罪之諭知。
乙、無罪部分：
一、公訴意旨略以：被告黃威彰係本案詐欺集團成員，其因共同
    被告陳建元（下逕稱其名）積欠其2萬元之債務，而要求陳
    建元加入本案詐欺集團擔任車手，並約定報酬抵償上開債務
    。其與陳建元及所屬本案詐欺集團即共同基於三人以上共同
    冒用政府機關及公務員名義詐欺取財、洗錢、行使偽造公文
    書之犯意聯絡而分別為下列犯行：
　㈠被告黃威彰就事實欄一、㈠所示部分，指示陳建元前往收取偽
    造如附表二所示公文書，復前往指定地點與告訴人葉琴玲見
    面，並向告訴人葉琴玲收取其詐騙之款項，同時交付上開偽
    造之公文書。嗣於陳建元取得上開款項後，旋指示陳建元前
    往指定便利商店，將款項交付予本案詐欺集團成員。又本案
    詐欺集團成員另於107年12月28日下午2時30分許，前往玉山
    銀行東門分行前，向告訴人葉琴玲收取120萬元，並交付偽
    造之公文書予告訴人葉琴玲而行使。
　㈡被告黃威彰就事實欄一、㈡所示部分，指示陳建元前往指定地
    點告訴人林惠珍見面，向其收取如事實欄一、㈡之各金融機
    構帳戶存摺、金融卡。嗣陳建元取得上開物品後，再指示其
    前往統一超商鑫壽門市，以未得告訴人林惠珍同意而擅自輸
    入密碼之不正方法，透過ATM自動櫃員機此自動付款設備，
    持郵局帳戶金融卡提領3萬6,000元；持元大銀行帳戶金融卡
    ，提領5萬2,000元。再依指示將前揭8萬8,000元，連同上開
    金飾1批及金融機構帳戶存摺、金融卡等物品一併交予本案
    詐欺集團不詳成員。
　㈢因認被告黃威彰就上開犯行，共同涉犯刑法第216條、第211
    條之行使偽造公文書、同法第339條之4第1項第1款、第2款
    之三人以上共同冒用政府機關及公務員名義詐欺取財、洗錢
    防制法第14條第1項之一般洗錢（公訴意旨原認係犯特殊洗
    錢罪嫌，惟經公訴檢察官更正起訴法條如前）等罪嫌等語。
二、按犯罪事實應依證據認定之，無證據不得認定犯罪事實；又
    不能證明被告犯罪者，應諭知無罪之判決，刑事訴訟法第15
    4條第2項、第301條第1項分別定有明文。次按事實之認定，
    應憑證據，如未能發現相當證據，或證據不足以證明，自不
    能以推測或擬制之方法，為裁判基礎；且認定不利於被告之
    事實須依積極證據，苟積極證據不足為不利於被告事實之認
    定時，即應為有利於被告之認定；另認定犯罪事實所憑之證
    據，雖不以直接證據為限，間接證據亦包括在內，然無論直
    接證據或間接證據，其為訴訟上之證明，須於通常一般之人
    均不致有所懷疑，而得確信其為真實之程度者，始得據之為
    有罪之認定，倘其證明尚未達到此一程度，而有合理之懷疑
    存在，無從使事實審法院得有罪之確信時，即應由法院為諭
    知被告無罪之判決（最高法院40年台上字第86號、30年上字
    第816號、76年台上字第4986號判例意旨參照）。
三、公訴意旨認被告黃威彰涉犯上開罪嫌，無非係以：被告黃威
    彰於警詢及偵查中之供述、陳建元於警詢及偵查中之供述、
    證人尤一郎之證述、證人葉琴玲、林惠珍於警詢中之證述、
    監視器錄影畫面翻拍照片、偽造公文書之採證照片、刑事警
    察局108年1月9日刑紋字第1080002958號鑑定書等為其主要
    論據。訊據被告黃威彰堅詞否認有何行使偽造公文書、三人
    以上共同冒用政府機關及公務員名義詐欺取財、洗錢等犯行
    ，辯稱：我沒有參與本案詐欺集團，我原本不認識陳建元，
    當時是我高中同學朱瓊惠帶陳建元來跟我借2萬元，我去向
    蔡秉哲說，蔡秉哲就拿錢給我讓我借給陳建元，朱瓊惠當保
    證人，我一直跟朱瓊惠、陳建元催討債務，所以他們可能想
    要報復，就說我是他們的上手等語；被告黃威彰之辯護人則
    辯護以：被告黃威彰係因借款2萬元予陳建元，並由朱瓊惠
    擔任保證人，因陳建元未償還債務，與朱瓊惠遭到被告陳建
    元催討，遂誣指被告黃威彰為本案詐欺集團上手。然實際上
    ，被告黃威彰並非陳建元、朱瓊惠之上手，更未加入本案詐
    欺集團。而本案除共犯之指述外，並無其他補強證據可證明
    被告黃威彰有參與本案犯行，且陳建元之指述前後矛盾、不
    一，與相關卷證資料不符，朱瓊惠嗣亦坦承其係因遭討債務
    始誣賴被告黃威彰，均可證明被告黃威彰並未參與本案犯行
    等語。
四、經查：
  ㈠事實欄一、㈠及㈡所示告訴人葉琴玲、林惠珍遭本案詐欺集團
    詐騙後，依指示將現金、金融機構帳戶存摺、金融卡、金飾
    等物交付予陳建元，再由陳建元以事實欄一、㈠及㈡所示之方
    式，轉交、或持金融卡前往提領款項後，再將所得財物轉交
    予本案詐欺集團其餘成員等事實，業經認定如上，不再贅述
    。
  ㈡公訴意旨雖認被告黃威彰為本案詐欺集團成員之一，並指揮
    陳建元為上開犯行，然卷內證據不足以認定被告黃威彰確有
    此部分犯行，分述如下：
　⒈被告黃威彰於警詢、偵查及本院審理時均堅詞否認有加入本
    案詐欺集團而參與本案犯行等情（見偵字第3344號卷第11至
    17頁、第125至126頁，臺灣桃園地方檢察署【下稱桃園地檢
    署】108年度偵字第13477號卷【下稱偵字第13477號卷】第4
    頁反面至5頁，桃園地檢署108年度偵字第17469號卷【下稱
    偵字第17469號卷】第3頁反面至4頁，本院卷㈠第92至94頁，
    本院卷㈡第352頁，本院卷㈢第44頁，本院卷㈤第379頁），且
    徵之證人葉琴玲、林惠珍之前開證述，及觀諸卷內前開監視
    器畫面翻拍照片，均無從認定被告黃威彰有實際參與上開犯
    行。
　⒉陳建元雖指稱被告黃威彰係其上手，並指示其分別為事實欄
    一、㈠及㈡所示犯行，然陳建元就被告黃威彰之身分為何，陳
    述有所不一，分述如下：
　①於107年12月23日、108年1月2日、108年3月15日警詢證稱：
    通訊軟體密聊（下稱密聊）暱稱「小錢柜」指的就是黃威彰
    。暱稱「錢老爺」指的是黃威彰的詐騙上手。「錢老爺」會
    在密聊内告知我，被害人的住址、姓名及特徵，「小錢柜」
    （黃威彰）則是以密聊或電話指示我詐騙的相關細節云云（
    見偵字第2419號卷第17至18頁、第22頁，他卷第123頁）。
　②於110年3月11日臺南地方法院【下稱臺南地院】另案審理時
    先證稱：黃威彰在密聊中的暱稱是「錢老爺」，至於「錢老
    爺」、「小錢柜」是不是都是黃威彰我忘記了云云（見本院
    卷㈢第332頁之臺南地院另案審理筆錄），後經辯護人詢以：
    是否忘記「錢老爺」、「小錢柜」的身分？陳建元則回答：
    我忘了乙情，復經提示107年12月23日警詢筆錄後，始證稱
    ：「小錢柜」應該是黃威彰，「錢老爺」應該是黃威彰的上
    手云云（本院卷㈢第338頁之臺南地院另案審理筆錄）。
　⒊又陳建元雖提供其與密聊暱稱「小錢柜」、「錢老爺」之對
    話紀錄翻拍照片（見偵字第2419號卷第75至79頁），然由對
    話內容並無法認定被告黃威彰即為上開暱稱「小錢柜」或「
    錢老爺」之人。復經本院將被告黃威彰於本案扣案之行動電
    話送請臺北地檢署數位採證室鑑定，經以採證工具提取結果
    略以：扣案行動電話內有安裝「微信」，持用人之「微信」
    暱稱為「皇帝」、「小彰」，並未發現有密聊、易信等通訊
    軟體。亦無與暱稱「小錢柜」、「錢老爺」、陳建元、尤一
    郎等人之對話等節，有臺北地檢署數位採證結果報告在卷可
    參（見本院卷㈤第267至324頁），佐以陳建元上開對於被告
    黃威彰究竟是暱稱「小錢柜」或「錢老爺」，前後所述不一
    ，其所述已難逕信。
　⒋證人尤一郎雖於警詢中證稱：我沒有看過「小錢柜」、「錢
    老爺」，但我有聽過聲音，警員有放黃威彰的聲音給我聽，
    我聽的出來他是「錢老爺」其中之一等情（見本院卷㈣第170
    至171頁、第178頁之另案警詢、偵訊筆錄），並於臺南地院
    另案審理時證稱：我前往警局製作筆錄時，員警有放4個聲
    音給我聽，要我辨識，我聽到第二個我就聽出來是黃威彰的
    聲音，就是密聊暱稱「錢老爺」，我4個聲音都有聽完云云
    （見本院卷㈢第308至309頁、第311至313頁、第321至322頁
    之臺南地院另案審理筆錄），然：
　⑴經本院當庭勘驗尤一郎於107年1月11日為警查獲後警詢筆錄
    錄音（即指認播放錄音之107年01年12日警詢筆錄），由勘
    驗結果可徵員警應僅有提出黃威彰於107年1月9日警詢筆錄
    錄音供尤一郎辨識，有本院勘驗筆錄及該次警詢筆錄錄音逐
    字譯文存卷可佐（見本院卷㈢第44頁、第21至31頁），是尤
    一郎證稱員警有以數聲音供其辨識之過程，顯難認屬實。
　⑵另徵之證人尤一郎於臺南地院另案審理時證稱：暱稱「錢老
    爺」之帳號很多人在使用，我只認「黃威彰」的聲音，並聽
    從其指示，我與「錢老爺」（即其所稱「黃威彰」之聲音）
    通話都只有一下子，都只是指示我先去哪裡，再呼叫，再安
    排我去哪裡等類似對話等語（見本院卷㈢第313至325頁之臺
    南地院另案審理筆錄），顯見證人尤一郎與其所指之「黃威
    彰」間並未有其他較多或較長之對話，是客觀上，2人間僅
    係就詞句相同之短詞有多次聯繫，是僅依該等對談經驗，尤
    一郎能否分辨聲音確係被告黃威彰所說，除已有疑義外，警
    方提供之被告黃威彰警詢筆錄，播放內容已提及陳建元、朱
    瓊惠之姓名（見本院卷㈢第21頁、第23頁），而尤一郎與陳
    建元係一同犯案之車手，是員警提示供尤一郎辨識之錄音樣
    本內容，內容上難以排除有暗示該人亦涉及犯罪之可能，是
    該次聲音指認，客觀上顯難採信。
　⑶再者，尤一郎上開證述「錢老爺」中之一人即為黃威彰乙情
    ，亦顯與陳建元前開證述並不符。
　⑷因此，證人尤一郎之證述既有上開瑕疵，自難以尤一郎之證
    言對被告黃威彰為不利之認定。
　⒌證人朱瓊惠雖前於警詢及偵查中指稱：黃威彰因陳建元積欠
    其債務，而我是保證人，因為陳建元還不出錢，所以找我們
    加入本案詐欺集團。黃威彰是我跟陳建元之上手，負責指示
    我們2人執行詐騙的工作等情（見偵字3344號卷第40頁，本
    院卷㈢第109頁、第116頁之另案警詢筆錄，本院卷㈣第311至3
    19頁、第327至330頁、第337至339頁、第351至352頁、第36
    6至368頁、第373至374頁、第397至400頁之另案警詢、偵查
    筆錄），然朱瓊惠於臺南地院109年11月18日準備程序自承
    其先前指述被告黃威彰為其與陳建元之上游乙節係誣陷被告
    黃威彰之不實指證（見本院卷㈢第147頁之臺南地院另案準備
    程序筆錄），並於臺南地院另案審理時證稱：黃威彰沒有找
    我加入本案詐欺集團，我是透過陳建元加入的，之前說是黃
    威彰找我加入是因為那時候不懂法律會害怕，又剛好跟黃威
    彰有糾紛，覺得沒有交出一個真實姓名的人會判很重。黃威
    彰不是密聊中暱稱「小錢柜」、「錢老爺」之人等情（見本
    院卷㈣第46至51頁之臺南地院另案審理筆錄），及於本院審
    理時證稱：我是透過陳建元加入本案詐欺集團，黃威彰不是
    我的老闆。之前說黃威彰是我的上手是因為那時候黃威彰跟
    我要錢，我有點被逼急了，我就說黃威彰是我的上手等語（
    見本院卷㈤第135至144頁）。而參以證人朱瓊惠與被告黃威
    彰之FACEBOOK（下稱臉書）對話紀錄，因被告黃威彰無法尋
    得陳建元下落，於107年12月15日詢問朱瓊惠是否可以找到
    陳建元；於同年月16日要求朱瓊惠提供陳建元女友之FB（即
    臉書），並稱：真的要搞的這麼難看嗎、2萬元沒有很多等
    內容；於同年月17日傳送合成照片予朱瓊惠，照片上書寫此
    人惡意欠錢不還，當初說有困擾一句話馬上借他，時間到一
    騙再騙一拖再拖，台南永康人請各位注意等內容，下方緊接
    朱瓊惠及陳建元之照片；於同年月19日向朱瓊惠提問：那個
    猴子（指陳建元）不是在你們公司上班，你跟公司說他的也
    一起扣啊；於108年1月1日向朱瓊惠稱：是要問你5號清不用
    利息，你有沒有辦法嗎？時間要到了，你們電話又不接怎麼
    問？總清是20,000哦；於108年1月3日朱瓊惠向被告黃威彰
    稱：小猴（指陳建元）今天打給我說他要跟你處理，所以你
    們之後都打給他，不要再打給我等內容等節（見本院卷㈢第7
    7至87頁），可徵被告黃威彰自107年12月13日起已無法聯絡
    陳建元，故要求朱瓊惠幫忙聯繫，並提供陳建元女友之臉書
    ，及要求朱瓊惠負保證責任償還陳建元積欠之2萬元債務，
    倘如陳建元所述，其於107年12月19日、107年12月28日均聽
    從被告黃威彰指示為上開犯行乙情為真，則被告黃威彰與陳
    建元應有密切聯繫，何以會有被告黃威彰還需向朱瓊惠追問
    陳建元之下落、催促付款、朱瓊惠要被告黃威彰不要再撥打
    電話聯絡之事。由上可認陳建元前開指述，要與常理不符。
    而朱瓊惠事後改稱被告黃威彰並非其與陳建元之上手乙節，
    方屬可採。
　⒍至證人朱瓊惠於本院審理時證稱：燕子為其上手等情（見本
    院卷㈤第141頁），而被告黃威彰固自陳有以FACETIME與暱稱
    燕子之人聯繫（見偵字第3344號卷第12至13頁），並有黃威
    彰之行動電話通聯紀錄在卷（偵字第3344號卷第83頁），然
    參以被告黃威彰與朱瓊惠之臉書對話紀錄中，雙方討論債務
    問題時，朱瓊惠表示：我時間一到利息不也照給？被告黃威
    彰則回：那也是燕子幫你處理的而且沒有延到嗎等節，有上
    開對話紀錄在卷（見本院卷㈢第89頁），顯見該綽號「燕子
    」之人確有替朱瓊惠處理其與被告黃威彰間之債務。因此，
    被告黃威彰於警詢中辯稱：其與燕子通話是因為朱瓊惠之債
    務問題等情（見偵字第3344號卷第12至13頁），並非子虛，
    此部分難認與本案詐欺集團有關。
  ⒎稽之上開事證，陳建元雖指稱被告黃威彰為本案詐欺集團成
    員，並指示其分別為事實欄一、㈠及㈡所示犯行等情，然陳建
    元、尤一郎之證述均有瑕疵，業如前述，卷內亦無其他補強
    證據資為憑佐，本院自難僅憑陳建元、尤一郎前開有瑕疵之
    證述，在別無其他補強證據之情況下，而為被告黃威彰不利
    之認定。
五、綜上所述，本件依據檢察官所舉事證，尚未達於通常一般之
    人均不致有所懷疑，而得確信被告黃威彰確有檢察官所指訴
    之行使偽造公文書、三人以上共同冒用政府機關及公務員名
    義詐欺取財、一般洗錢等犯行之程度，本院自無從形成被告
    黃威彰有罪之確信，揆諸前開法條規定及判例意旨，自應為
    無罪之諭知。
六、退併辦部分：　　
　　桃園地檢署檢察官以108年度偵字第19701、20216號併辦意
    旨認：被告黃威彰加入本案詐欺集團，並共同詐欺告訴人林
    惠珍部分，涉犯組織犯罪條例第3條第1項後段之參與犯罪組
    織罪嫌，且與被告黃威彰經起訴部分具有想像競合犯之裁判
    上一罪關係（併辦意旨書誤載為連續犯之裁判上一罪關係，
    應予更正），請併案審理等語，然被告黃威彰被訴部分既經
    本院為無罪之諭知，移送併案審理部分與本案起訴部分即無
    裁判上一罪之關係，即非本案起訴效力所及，本院自無從併
    予審究，應退回檢察官另行依法處理，附此敘明。
據上論斷，應依刑事訴訟法第299條第1項前段、第301條第1項，
判決如主文。
本案經檢察官鄭東峯提起公訴，檢察官邱曉華到庭執行職務。
中　　華　　民　　國　　110 　年　　12　　月　　29　　日
　　　　　　　　　刑事第七庭  審判長法　官  廖建傑　
　　　　　　　　　                  法  官  謝欣宓 
　　　　　　　　　                  法  官  王星富
上正本證明與原本無異。 
如不服本判決應於收受送達後20日內向本院提出上訴書狀，並應
敘述具體理由；其未敘述上訴理由者，應於上訴期間屆滿後20日
內向本院補提理由書（均須按他造當事人之人數附繕本）「切勿
逕送上級法院」。告訴人或被害人如對於本判決不服者，應具備
理由請求檢察官上訴，其上訴期間之計算係以檢察官收受判決正
本之日期為準。 因疫情而遲誤不變期間，得向法院聲請回復原
狀。
                                    書記官  林素霜
中　　華　　民　　國　　111 　年　　1 　　月　　3 　　日
附錄本案論罪科刑法條：
洗錢防制法第14條
有第二條各款所列洗錢行為者，處7年以下有期徒刑，併科新臺
幣5百萬元以下罰金。
前項之未遂犯罰之。
前二項情形，不得科以超過其特定犯罪所定最重本刑之刑。

中華民國刑法第211條
偽造、變造公文書，足以生損害於公眾或他人者，處1年以上7年
以下有期徒刑。

中華民國刑法第216條
行使第210條至第215條之文書者，依偽造、變造文書或登載不實
事項或使登載不實事項之規定處斷。

中華民國刑法第339條之2
意圖為自己或第三人不法之所有，以不正方法由自動付款設備取
得他人之物者，處3年以下有期徒刑、拘役或30萬元以下罰金。
以前項方法得財產上不法之利益或使第三人得之者，亦同。
前二項之未遂犯罰之。

中華民國刑法第339條之4
犯第339條詐欺罪而有下列情形之一者，處1年以上7年以下有期
徒刑，得併科1百萬元以下罰金：
一、冒用政府機關或公務員名義犯之。
二、三人以上共同犯之。
三、以廣播電視、電子通訊、網際網路或其他媒體等傳播工具，
    對公眾散布而犯之。
前項之未遂犯罰之。

附表一：
編號 扣  案  物  品 備      註 1 蘋果廠牌iPhone行動電話1支（含門號0000000000號SIM卡1張） IMEI碼：000000000000000號 
附表二：
編號 偽造之公文書 偽造之印文 備     註 1 「法院公證帳戶申請書」 「法務部行政執行署台北凍結管制命令執行官印」印文1枚 其上載有「臺灣臺北地方法院法院公證款收據」、「款別：法院公證款」、「案號：107年度刑偵字第B-37號」、「案由：非法洗錢、提供人頭帳戶案」、「實收金額：新臺幣參佰伍拾捌萬元整」、「法院公證官：陳東明」、「收款執行官：李志威」、「特偵主主任：張介欽」等內容（見他卷第51頁）。